臺灣臺南地方法院行政訴訟判決
111年度交再字第2號
再審原告    王俊翔（原名：王奕翔）


再審被告    臺南市政府交通局

代  表  人  王銘德
上列當事人間交通裁決事件，再審原告對本院民國111年1月7 日
109年度交字第152號判決提起再審之訴，本院判決如下：
    主  文
原告再審之訴駁回。
再審訴訟費用由再審原告負擔。
    理  由
一、程序部分
　㈠關於行政訴訟簡易訴訟程序之再審程序，依行政訴訟法第236
    條之2第4項規定，準用同法第五編再審規定。對於經簡易程
    序上訴程序之原告一、二審均敗訴確定判決，如一審判決有
    再審事由，原應併對二審判決提起再審之訴，惟簡易程序第
    二審判決為法律審（同法第235條第2項），是如對該一、二
    審敗訴確定判決認有行政訴訟法第273條第1項第9至14款事
    由而提起再審者，依準用同法第275條第3項規定，均專屬原
    簡易訴訟程序一審法院管轄。
　㈡本件原告前因違反道路交通管理處罰條例經被告裁罰，經原
    告提起交通裁決事件訴訟程序，由本院於民國111 年1 月7 
    日（日時下以「00.00.00/00:00:00」格式）以109 年度交
    字第152 號判決原告敗訴（下稱原確定判決），經原告提起
    上訴，由高雄高等行政法院審理後，於111.04.27 以111 年
    度交上字第35號撤銷原裁罰主文第2項（裁決書主文第2項之
    附條件易處處分之一次裁罰記載屬無效處分而撤銷，下稱原
    二審確定判決）部分並駁回原告上訴確定（111.05.09送達
    原告），原告於111.05.23以一審判決有行政訴訟法第273 
    條第1項第4、13、14款事由提起再審，依前述說明，本件再
    審應由本院管轄。
　㈢本件原告所提再審之訴，雖於再審期間起訴（同法第276條第
    1項），惟其所提之再審事由顯無理由，爰依行政訴訟法第2
    78條第2項規定，不經言詞辯論，逕為判決。
二、原審訟爭與本件再審概要
　㈠原審訟爭事實與訴訟過程
　⒈原告於109.04.11/14:34許，騎乘車牌號碼000-0000號普通重
    型機車，行經臺南市北區公園路北向車道駛至公園路與北忠
    街交岔路口時，於公園路北向車道路口號誌為紅燈時，闖越
    紅燈駛入該交岔路口右轉駛入北忠街，遭在北安街內執行交
    通稽查勤務之臺南市政府警察局第五分局北門派出所員警（
    下稱舉發單位）以指揮棒示意停車攔查，原告未停車逕駛離
    攔查點，經警以違反道路交通管理處罰條例第53條第2項（
    紅燈右轉）、第60條第1 項之（違反本條例行為拒絕停車受
    稽查而逃逸）舉發，由被告以109.09.07 南市交裁字第78-S
    K0000000號違反道路交通管理事件裁決書依上開舉發事實與
    法條，裁處罰鍰新臺幣1萬0600元（紅燈右轉600元、不服稽
    查逃逸1 萬元）、記違規點數3 點、吊扣駕駛執照6 個月（
    下稱系爭裁決書，裁罰主文第2 項就上開吊扣駕照期限內未
    繳改易處吊銷之附條件一次裁罰記載部分，從略）。
　⒉原告不服系爭裁決書，向本院提起交通裁決事件訴訟，由本
    院於111.01.07以原確定判決駁回原告之訴，再由高雄高等
    行政法院於111.04.27 以原二審確定判決撤銷系爭裁決書裁
    罰主文第2 項並駁回原告上訴確定（111.05.09 送達）。
　㈡本件再審與再審理由
　　原告於111.05.23 具狀提起再審，於111.08.08 具狀補充再
    審理由，其再審理由，查略如下：
　⒈原告再審狀以：①原確定判決承審法官有應自行迴避但未迴避
    事由，原確定判決有違法事由。②另將其二審上訴狀影印後
    將上訴狀理由原記載「家父還有我兩個姊姊都是警察，也贊
    成我二審」更改成「也贊成我『再審』」後將該書狀為其再審
    書狀內容。
　⒉補充再審理由狀檢附員警密錄器影像之攔停未成之擷圖（下
    稱密錄器影像擷圖），主張員警戴口罩並未吹警哨，欠缺攔
    停基本配備，因員警未吹哨致使原告不能提早得知遭警攔停
    ，是攔停有重大缺失。
三、駁回再審之理由
　㈠原告再審狀雖指稱原確定判決承審法官有應迴避但未迴避之
    再審事由，惟原告未提出應迴避事由之任何說明，是原告就
    此僅空泛指責，自屬無據。
　㈡原告以同於二審上訴狀理由（坦承闖紅燈係圖方便而違規，
    惟因近視於右轉接近員警後才發現員警以指揮棒攔停，依當
    時車速，如緊急剎車可能人車倒地受傷，為維護自身安全並
    避免波及路邊車輛，遂先加速離開，離開後有再回到攔停地
    點，但警方已離開，其係基於維護自身安全之主觀目的致外
    觀似有不服稽查而逃逸之行為）提起再審，惟此等理由已經
    原二審確定判決認不構成原確定判決違背法令之上訴理由，
    是其以相同理由作為再審事由，除非合法外，亦顯無理由。
　㈢原告以密錄器影像擷圖主張員警欠缺攔停基本配備指責攔停
    有瑕疵，查其主張事由，係屬行政訴訟法第273 條第1 項第
    13、14款事由，惟查：
　⒈本條項第13款之「當事人發現未經斟酌之證物或得使用該證
    物」，該證物除須符合同款後段之「如經斟酌可受較有利益
    之裁判」之要件外，並須該物在前訴訟程序事實審言詞辯論
    終結前已存在，因當事人不知有此證物、或雖知有此證物因
    故不能使用致未經法院斟酌，而於判決確定後現始知有該證
    物或始能使用該證物（行政法院51年裁字第36號判例要旨參
    照）。另就第14款之「原判決就足以影響於判決之重要證物
    漏未斟酌」，依行政訴訟採職權調查主義，本款之證物，需
    該證物與證明待證事實有關，在應依職權調查範圍內卻未予
    調查，或雖予調查但未就調查之結果予以判斷者，始為本款
    所稱之證物。
　⒉原告所提之密錄器影像擷圖，查屬被告於原確定判決審理中
    所提出之員警密錄器影像之部分，除經被告以該影像內容答
    辯外，並經原審勘驗本件當時在場值勤2 名員警密錄器影像
    ，確認當時現場為2 名員警，1 名員警持指揮棒走至道路中
    央大聲示意及揮動指揮棒為攔停、另1 名員警大聲吹哨攔停
    ，但原告未停車跨越路中黃虛線閃避員警後加速離去之勘驗
    結果作為本件攔停基本事實而不採認原告主張之理由（要旨
    同上訴理由，原確定判決第10-11 頁）。
　⒊依原確定判決審理時所調查之證據，原告所提密錄器影像擷
    圖顯已經原確定判決所調查並就調查結果予以判斷，是該密
    錄器影像擷圖除非屬行政訴訟法第273 條第1 項第13款之證
    物外，亦不該當本條項第14款之證據，自難認本件有其主張
    之再審理由事實之存在。
四、結論
　㈠再審之訴之審理程序，首應審查再審之訴是否具備起訴合法
    要件（如符合起訴程式與再審期間）。其次審查有無行政訴
    訟法第273、274條規定之再審事由，須具備該二要件後，始
    得進而為本案之審理程序。又當事人雖主張其有本法第273 
    條第1項規定之再審理由，然經法院審查結果並無其主張之
    再審理由事實者，其再審之訴即為顯無理由，應予以駁回。
　㈡本件原告提起再審之訴，主張有行政訴訟法第273 條第1 項
    第4、13、14款之事由，惟均顯無各該再審之理由，爰依同
    法第278條第2項規定，不經言詞辯論，逕以判決駁回之。
五、訴訟費用負擔：　　
　　本件為原告敗訴之判決，依行政訴訟法第98條第1 項規定，
    由原告負擔訴訟費用。
六、從而，本件原告之訴為無理由，依依行政訴訟法第278 條第
    2 項、第98條第1項前段，判決如主文。
中　　華　　民　　國　　111 　年　　11　　月　　11　　日
                  行政訴訟庭法　官　陳世旻
上為正本係照原本作成。
如不服本判決，應於判決送達後20日內，向本院提出上訴狀並表
明上訴理由（原判決所違背之法令及其具體內容或依訴訟資料可
認為原判決有違背法令之具體事實），其未載明上訴理由者，應
於提出上訴後20日內向本院補提理由書（上訴狀及上訴理由書均
須按他造人數附繕本，如未按期補提上訴理由書，則逕予駁回上
訴），並應繳納上訴裁判費新臺幣750元。
中　　華　　民　　國　　111 　年　　11　　月　　11　　日
　　　　　　　　　　　　　　書記官　林怡芳　　　　　　
附錄：   行政訴訟法   第 二 編 第一審程序 第 二 章 簡易訴訟程序   第 235 條（民國 100 年 11 月 23 日）   ．對於簡易訴訟程序之裁判不服者，除本法別有規定外，得上訴或抗告於管轄之高等行政法院。 　．前項上訴或抗告，非以原裁判違背法令為理由，不得為之。 　．對於簡易訴訟程序之第二審裁判，不得上訴或抗告。  　第 236-2 條（民國 100 年 11 月 23 日） 　．應適用通常訴訟程序之事件，第一審誤用簡易訴訟程序審理並為判決者，受理其上訴之高等行政法院應廢棄原判決，逕依通常訴訟程序為第一審判決。但當事人於第一審對於該程序誤用已表示無異議或無異議而就該訴訟有所聲明或陳述者，不在此限。 　．前項但書之情形，高等行政法院應適用簡易訴訟上訴審程序之規定為裁判。 　．簡易訴訟程序之上訴，除第二百四十一條之一規定外，準用第三編規定。 　．簡易訴訟程序之抗告、再審及重新審理，分別準用第四編至第六編規定。  第 三 編 上訴審程序 　第 242 條（同民國 87 年 10 月 28 日） 　．對於高等行政法院判決之上訴，非以其違背法令為理由，不得為之。  　第 243 條（同民國 110 年 12 月 08 日） 　．判決不適用法規或適用不當者，為違背法令。 　．有下列各款情形之一者，其判決當然違背法令： 　　一、判決法院之組織不合法。 　　二、依法律或裁判應迴避之法官參與裁判。 　　三、行政法院於審判權之有無辨別不當或違背專屬管轄之規定。但其他法律別有規定者，從其規定。 　　四、當事人於訴訟未經合法代理或代表。 　　五、違背言詞辯論公開之規定。 　　六、判決不備理由或理由矛盾。 　　 第 五 編 再審程序 　第 273 條（民國 99 年 01 月 13 日） 　．有下列各款情形之一者，得以再審之訴對於確定終局判決聲明不服。但當事人已依上訴主張其事由或知其事由而不為主張者，不在此限： 　　一、適用法規顯有錯誤。 　　二、判決理由與主文顯有矛盾。 　　三、判決法院之組織不合法。 　　四、依法律或裁判應迴避之法官參與裁判。 　　五、當事人於訴訟未經合法代理或代表。 　　六、當事人知他造之住居所，指為所在不明而與涉訟。但他造已承認其訴訟程序者，不在此限。 　　七、參與裁判之法官關於該訴訟違背職務，犯刑事上之罪。 　　八、當事人之代理人、代表人、管理人或他造或其代理人、代表人、管理人關於該訴訟有刑事上應罰之行為，影響於判決。 　　九、為判決基礎之證物係偽造或變造。 　　十、證人、鑑定人或通譯就為判決基礎之證言、鑑定或通譯為虛偽陳述。 　　十一、為判決基礎之民事或刑事判決及其他裁判或行政處分，依其後之確定裁判或行政處分已變更。 　　十二、當事人發現就同一訴訟標的在前已有確定判決或和解或得使用該判決或和解。 　　十三、當事人發現未經斟酌之證物或得使用該證物。但以如經斟酌可受較有利益之裁判為限。 　　十四、原判決就足以影響於判決之重要證物漏未斟酌。 　．確定終局判決所適用之法律或命令，經司法院大法官依當事人之聲請解釋為牴觸憲法者，其聲請人亦得提起再審之訴。 　．第一項第七款至第十款情形，以宣告有罪之判決已確定，或其刑事訴訟不能開始或續行非因證據不足者為限，得提起再審之訴。 　 　第 275 條（民國 100 年 11 月 23 日） 　．再審之訴專屬為判決之原行政法院管轄。 　．對於審級不同之行政法院就同一事件所為之判決提起再審之訴者，專屬上級行政法院合併管轄之。 　．對於最高行政法院之判決，本於第二百七十三條第一項第九款至第十四款事由聲明不服者，雖有前二項之情形，仍專屬原高等行政法院管轄。 　 　第 276 條（民國 96 年 07 月 04 日） 　．再審之訴應於三十日之不變期間內提起。 　．前項期間自判決確定時起算，判決於送達前確定者，自送達時起算；其再審之理由發生或知悉在後者，均自知悉時起算。 　．依第二百七十三條第二項提起再審之訴者，第一項期間自解釋公布當日起算。 　．再審之訴自判決確定時起，如已逾五年者，不得提起。但以第二百七十三條第一項第五款、第六款或第十二款情形為再審之理由者，不在此限。 　．對於再審確定判決不服，復提起再審之訴者，前項所定期間，自原判決確定時起算。但再審之訴有理由者，自該再審判決確定時起算。 　 　 　第 277 條（民國 99 年 01 月 13 日） 　．再審之訴，應以訴狀表明下列各款事項，並添具確定終局判決繕本，提出於管轄行政法院為之： 　　一、當事人。 　　二、聲明不服之判決及提起再審之訴之陳述。 　　三、應於如何程度廢棄原判決及就本案如何判決之聲明。 　　四、再審理由及關於再審理由並遵守不變期間之證據。 　．再審訴狀內，宜記載準備本案言詞辯論之事項。 　 　第 278 條（同民國 87 年 10 月 28 日） 　．再審之訴不合法者，行政法院應以裁定駁回之。 　．再審之訴顯無再審理由者，得不經言詞辯論，以判決駁回之。